臺灣彰化地方法院刑事判決　　　　　　　96年度訴字第2307號
公　訴　人　臺灣彰化地方法院檢察署檢察官
被　　　告　甲○○
上列被告因違反毒品危害防制條例案件，經檢察官提起公訴（96
年度毒偵字第5187號），本院依簡式審判程序判決如下：
    主   文
甲○○施用第一級毒品，累犯，處有期徒刑捌月。
    事   實
一、甲○○前於民國90年間因施用毒品案件，經本院以90年度毒
    聲字第688號裁定送觀察、勒戒後，認無繼續施用毒品之傾
    向，於90年4月4日執行完畢釋放，並由臺灣彰化地方法院檢
    察署檢察官以90年度毒偵字第300號為不起訴處分確定。又
    於91年間因施用毒品案件，經本院以91年度毒聲字第2805
    號裁定送觀察、勒戒後，認有繼續施用毒品之傾向，復經本
    院以91年度毒聲字第3061裁定令入戒治處所施以強制戒治，
    ，又於92年5月8日經本院以92年度毒聲字第982號裁定停止
    戒治，所餘戒治期間付保護管束，並於92年5月15日出所，
    惟因違反保護管束應遵守事項情節重大，再本院於92年11月
    6日以92年度毒聲字第2234號裁定撤銷停止戒治，再令入戒
    治處所施以強制戒治，嗣因法律修正施行，毋庸繼續執行強
    制戒治而於93年1月12日報結；至其施用毒品之犯行，則經
    本院以92年度訴字第273號判處有期徒刑9月確定；另其於92
    年間因施用毒品案件，經本院以92年度訴字第1398號判決判
    處有期徒刑10月確定，上開2案經接續執行，於94年7月15日
    縮刑期滿執行完畢。詎仍不知悔改，復基於施用第一級毒品
    海洛因之犯意，於96年9月11日19時許，在其位於彰化縣溪
    州鄉○○村○○○路16號住處房間內，以將海洛因摻入香菸
    之方式，施用第一級毒品海洛因1次。嗣於96年9月13日16時
    30 分許，持搜索票至上址搜索，雖當場無具體事證足資證
    明甲○○確實涉有施用海洛因之上開犯行，惟甲○○仍自願
    隨同員警回所偵查，並於其上開施用海洛因犯罪未為有偵查
    權限之機關發覺前，即主動向員警自首前開犯行，而接受裁
    判，且經警採尿送驗後，呈嗎啡陽性反應。
二、案經彰化縣警察局北斗分局報告臺灣彰化地方法院檢察署檢
    察官偵查起訴。
    理  由
一、本案被告甲○○所犯係死刑、無期徒刑、最輕本刑為3年以
    上有期徒刑以外之罪，其於準備程序就前揭被訴事實為有罪
    之陳述，經受命法官告知簡式審判程序之旨，並聽取其與公
    訴人之意見後，本院認無不得或不宜改依簡式審判程序進行
    之處，爰依刑事訴訟法第273條之1第1項、第284條之1，裁
    定本案由受命法官獨任進行簡式審判程序，合先敘明。
二、訊據被告甲○○對於上開事實坦承不諱，且其於96年9月13
    日為警採集之尿液，經送驗結果，確呈嗎啡陽性反應，有彰
    化縣警察局北斗分局委託檢驗尿液代號與真實姓名對照認證
    單及詮昕科技股份有限公司出具之濫用藥物尿液檢驗報告各
    1紙在卷可稽，足徵被告之任意性自白與事實相符，堪予採
    信。
三、按施用第一、二級毒品為犯罪行為，毒品危害防制條例第10
    條定有處罰明文。故施用第一、二級毒品者，依前揭規定本
    應科以刑罰，惟基於刑事政策，對合於一定條件之施用者，
    則依同條例第20條、第23條之規定，施以觀察、勒戒或強制
    戒治之保安處分。又毒品危害防制條例於92年7月9日修正公
    布，自93年1月9日施行。其中第20條、第23條將施用毒品之
    刑事處遇程序，區分為「初犯」及「5年內再犯」、「5年後
    再犯」。依其立法理由之說明：「初犯」，經觀察、勒戒或
    強制戒治後，應為不起訴處分或不付審理之裁定；「5年內
    再犯」者，因其再犯率甚高，原實施之觀察、勒戒及強制戒
    治既已無法收其實效，爰依法追訴或裁定交付審理。至觀察
    、勒戒或強制戒治執行完畢釋放後，「5年後再犯」者，前
    所實施之觀察、勒戒或強制戒治已足以遮斷其施用毒品之毒
    癮，為期自新及協助其斷除毒癮，仍適用「初犯」規定，始
    應先經觀察、勒戒或強制戒治程序。查本件被告前因施用毒
    品案件，經本院以90年度毒聲字第688號裁定送觀察、勒戒
    後，認無繼續施用毒品之傾向，於90年4月4日執行完畢釋放
    ，並由臺灣彰化地方法院檢察署檢察官以90年度毒偵字第
    300號為不起訴處分確定，復於前揭觀察、勒戒執行完畢釋
    放後5年內之91年間及92年間，因施用毒品案件，經本院各
    以92年度訴字第273號、第1398號分別判處有期徒刑9月、10
    月確定，入監接續執行後，於94年7月15日縮刑期滿執行完
    畢等情，有臺灣高等法院被告前案紀錄表及臺灣彰化地方法
    院檢察署刑案資料查註紀錄表各1份在卷可參。是被告前因
    施用毒品案件，經觀察、勒戒執行完畢並釋放後，曾於5年
    內再度施用毒品並依法追訴處罰，縱其於本案之施用毒品犯
    罪時間距離先前觀察、勒戒執行完畢釋放已逾5年，仍不合
    於「5年後再犯」之規定，且因被告已於「5年內再犯」，顯
    見其再犯率甚高，即應依毒品危害防制條例第10條之規定處
    罰。綜上所述，本案事證明確，被告犯行洵堪認定，應予依
    法論科。
四、查海洛因係毒品危害防制條例所定之第一級毒品，不得非法
    持有、施用。核被告所為，係犯毒品危害防制條例第10條第
    1項之施用第一級毒品罪。被告為施用毒品海洛因而持有之
    低度行為，為其施用之高度行為所吸收，不另論罪。又被告
    有如事實欄所述前科及執行紀錄，有臺灣彰化地方法院檢察
    署刑案資料查註紀錄表、臺灣高等法院被告前案紀錄表各1
    份在卷可考，其於5年以內故意再犯本件有期徒刑以上之罪
    ，為累犯，應依刑法第47條第1項之規定加重其刑。另按刑
    法第62條所謂「發覺」，固非以有偵查犯罪職權之機關或人
    員確知其人犯罪無誤為必要，而於對其發生嫌疑時，即得謂
    為已發覺；但此項對犯人之嫌疑，仍須有確切之根據得為合
    理之可疑者，始足當之，若單純主觀上之懷疑，要不得謂已
    發生嫌疑（最高法院72年臺上字第641號判例意旨參照）。
    本件有關被告涉犯施用第一級毒品海洛因之犯行，被告係因
    員警於96年9月13日16時30分許持搜索票至其位於彰化縣溪
    州鄉○○村○○○路16號住處搜索，雖當場無具體事證足資
    證明被告確實涉有施用海洛因之上開犯行，被告仍自願隨同
    員警回所偵查，並同意採尿送驗，惟在尚未知悉檢驗結果，
    而被告外觀亦無何特徵足以顯現其係現行犯或準現行犯之情
    形下，被告即在警員製作筆錄時主動向彰化縣警察局北斗分
    局成功派出所警員自首其施用第一級毒品海洛因之犯行（詳
    見96年9月13日警局調查筆錄），足認被告確係在警員未發
    現有確切之根據得為合理之懷疑前，即主動供述其施用第一
    級毒品海洛因，是被告對於未發覺之罪自首而接受裁判，應
    依自首之規定減輕其刑，上開刑有加重及減輕者，並依法先
    加後減之。爰審酌被告因施用毒品經刑之執行後，猶未能深
    切體認毒品危害己身之鉅，及早謀求脫離毒害之道，反而於
    出監後伺機再犯，未見有何收斂、警惕之意，無視於毒品對
    於自身健康之戕害及國家對於杜絕毒品犯罪之禁令，自有使
    其接受相當時期監禁以敦化性情之必要，惟念及被告尚能坦
    承犯行，且施用毒品固戕害個人健康至深，然就他人權益之
    侵害仍屬有限，及其犯罪目的、手段、智識程度等一切情狀
    ，量處如主文所示之刑，以示懲儆。
據上論斷，應依刑事訴訟法第273條之1第1項、第299條第1項前
段，毒品危害防制條例第10條第1項，刑法第11條前段、第47第
1項、第62條前段，判決如主文。
本案經檢察官張尹敏到庭執行職務。
中　　華　　民　　國　　96　　年　　12　　月　　31　　日
                  刑事第二庭          法  官  尚安雅
以上正本證明與原本無異。
如不服本判決，應於判決送達後10日內，向本院提出上訴書狀，
上訴書狀應「敘述具體上訴理由」，並按他造當事人之人數附繕
本。「切勿逕送上級法院」。
中　　華　　民　　國　　97　　年　  1 　　月　   3    日
                                      書記官  陳佳宏
附錄本案論罪科刑法條全文：
毒品危害防制條例第10條
施用第一級毒品者，處 6 月以上 5 年以下有期徒刑。
施用第二級毒品者，處 3 年以下有期徒刑。
